【裁判字號】    98,再,41
【裁判日期】    980821
【裁判案由】    檢舉獎金
【裁判全文】
高雄高等行政法院裁定
                                        98年度再字第41號
聲  請  人  代號A         (.
                          送達.
相  對  人  財政部臺灣省南區國稅局
代  表  人  乙○○  局長
上列當事人間檢舉獎金事件，聲請人對於本院中華民國98年5月
25日98年度訴字第135號裁定，聲請再審，本院裁定如下：
    主  文
再審之聲請駁回。
再審訴訟費用由聲請人負擔。
    理  由
一、按「有左列各款情形之一者，得以再審之訴對於確定終局判
    決聲明不服。．．．：一、適用法規顯有錯誤者。」行政訴
    訟法第273條第1項第1款定有明文。惟所謂「適用法規顯有
    錯誤」係指原裁定所適用之法規與該案應適用之現行法規相
    違背，或與解釋、判例有所牴觸者而言。而上開規定依行政
    訴訟法第283條規定於聲請再審亦準用之。
二、本件聲請人聲請再審意旨略以：聲請人係依行政訴訟法第5
    條之規定提起課予義務訴訟，然按司法院釋字第512號解釋
    ，法定救濟期間應由立法機關以法律明定之，行政訴訟法中
    並未明定課予義務訴訟之法定救濟期間，本院98年度訴字第
    135號裁定(下稱原審裁定)逕自以逾法定救濟期間，予以駁
    回，與該解釋明顯牴觸。且聲請人係提起課予義務訴訟，非
    提起撤銷訴訟，訴訟類型亦有誤，爰依行政訴訟法第283條
    準用第273條第1項第1款之規定，對於原審裁定聲請再審，
    並聲明：(1)原審裁定廢棄。(2)訴願決定及原處分均撤銷。
    (3)相對人應作成以罰鍰提成獎金及自相對人於民國93年6月
    23日收受鍰罰第11日起至清償日止，按提成獎金週年利率百
    分之5計算之利息予聲請人之行政處分云云。
三、經查，本件聲請人於96年間，以其係張客星子女逃漏遺產稅
    之舉發人，請求相對人依法核發檢舉獎金，經相對人以96年
    8月3日南區國稅法二字第0960046950B號函認聲請人檢舉時
    之身分係屬公務員，依財政部69年10月13日台財稅第38482
    號函釋意旨，不得領取罰鍰獎金予以否准後，聲請人不服該
    駁回申請之處分，提起訴願，經財政部以96年12月7日台財
    訴字第09600446490號訴願決定駁回其訴願，聲請人不服提
    起行政訴訟，因該訴願決定書業於96年12月21日合法送達，
    是聲請人提起訴訟之期間，應自96年12月22日起算，至97年
    3月3日屆滿，惟聲請人遲至98年3月10日始向本院起訴，已
    逾2個月法定不變期間，故原審裁定乃以聲請人此部分訴訟
    顯非合法，予以裁定駁回。另本件聲請人於上揭相對人之拒
    絕申請處分確定後，復於97年9月25日，以其係張客星子女
    逃漏遺產稅案實際檢舉人，且國營事業之員工，非所得稅法
    第103條所稱公務員，及遺產及贈與稅法並未限制公務員不
    得領取檢舉獎金等為由，向相對人具函申請核發檢舉獎金，
    經相對人以97年10月3日南區國稅法二字第0970030878號函
    復略以，聲請人前以未具日期之陳情書申請核發獎金乙案，
    相對人於96年8月3日以南區國稅法二字第0960046950B號函
    函復，聲請人不服提起訴願，經財政部96年12月7日以台財
    訴字第09600446490號訴願決定駁回在案，特此重申等語。
    聲請人對之不服，提起訴願，經遭訴願不受理，聲請人提起
    行政訴訟，經原審裁定以相對人97年10月3日南區國稅法二
    字第0970030878號函僅在重申聲請人所為申請，相對人已以
    96年8月3日南區國稅法二字第0960046950B號函否准，聲請
    人提起之訴願，亦經財政部駁回其訴願在案，足認該函並未
    對外發生任何新的法律效果，並非行政處分，聲請人對非行
    政處分提起拒絕申請之課予義務訴訟，其起訴應認不備要件
    ，亦非合法，乃予駁回等情，有本院前揭案卷及原審裁定可
    稽。然按「撤銷訴訟之提起，應於訴願決定書送達後2個月
    之不變期間內為之。」為行政訴訟法第106條第1項前段所明
    定，雖行政訴訟法就課予義務訴訟之起訴期間並無明文規定
    ，但依訴願法第90條「訴願決定書應附記，如不服決定，得
    於決定書送達之次日起2個月內向高等行政法院提起行政訴
    訟」之規範意旨，並參諸行政訴訟法第5條第2項規定之課予
    義務訴訟與同法第4條之撤銷訴訟同須經訴願之前置程序，
    故關於課予義務訴訟，即應類推適用上開行政訴訟法第106
    條第1項前段起訴期間之規定。是原審裁定對聲請人不服相
    對人96年8月3日南區國稅法二字第0960046950B號函及財政
    部96年12月7日台財訴字第09600446490號訴願決定部分，雖
    有聲請人係提起撤銷訴訟之誤載，並其就聲請人訴之聲明：
    「(1)原審裁定廢棄。(2)訴願決定及原處分均撤銷。(3)相
    對人應作成以罰鍰提成獎金及自相對人於93年6月23日收受
    鍰罰第11日起至清償日止，按提成獎金週年利率百分之5計
    算之利息予聲請人。」之記載，亦無違誤，是其援引行政訴
    訟法第106條第1項前段及第107條第1項第6款之規定，裁定
    駁回聲請人該部分之起訴即無不合，是原審裁定並無所適用
    之法規與該案應適用之現行法規相違背，或與解釋、判例有
    所牴觸之情形，揆諸首揭說明，自與行政訴訟法第273條第1
    項第1款所規定適用法規顯有錯誤之要件不符。
四、綜上所述，聲請人之主張既不足取，其依行政訴訟法第283
    條準用第273條第1項第1款規定，以原審裁定適用法規顯有
    錯誤為由，求予撤銷該確定裁定云云，核與該款規定要件不
    合，是聲請人對原審裁定聲請再審，為顯無再審理由，應予
    駁回。又聲請人本件再審聲請既因顯無再審理由予以駁回，
    故聲請人關於原處分是否適法之實體爭議事項，本院即無再
    予審究之必要，附此敘明。
五、依行政訴訟法第283條、第278條第2項、第104條、民事訴訟
    法第95條、第78條，裁定如主文。
中    華    民    國    98    年     8    月   21     日
             高雄高等行政法院第四庭
                         審判長法官  楊  惠  欽
                               法官  蘇  秋  津
                               法官  林  勇  奮
以上正本係照原本作成。
如不服本裁定，應於裁定送達後10日內以書狀敘明理由，經本院
向最高行政法院提出抗告（須按對造人數附具繕本）。
中    華    民    國    98    年     8    月   21     日
                             書記官  林  幸  怡


司法院資訊處製作；財團法人民間司法改革基金會備份。
